【裁判字號】    99,裁,2935
【裁判日期】    991125
【裁判案由】    全民健康保險
【裁判全文】
最  高  行  政  法  院  裁  定
                                      99年度裁字第2935號
上  訴  人  林王真
被 上訴 人  行政院衛生署中央健康保險局
代  表  人  戴桂英
上列當事人間全民健康保險事件，上訴人對於中華民國99年8月
26日臺中高等行政法院99年度訴字第139號判決，提起上訴，本
院裁定如下：
    主  文
上訴駁回。
上訴審訴訟費用由上訴人負擔。
    理  由
一、按對於高等行政法院判決之上訴，非以其違背法令為理由，
    不得為之，行政訴訟法第242條定有明文。依同法第243條第
    1項規定，判決不適用法規或適用不當者，為違背法令；而
    判決有同條第2項所列各款情形之一者，為當然違背法令。
    是當事人對於高等行政法院判決上訴，如依行政訴訟法第24
    3條第1項規定，以高等行政法院判決有不適用法規或適用不
    當為理由時，其上訴狀或理由書應有具體之指摘，並揭示該
    法規之條項或其內容；若係成文法以外之法則，應揭示該法
    則之旨趣；倘為司法院解釋或本院之判例，則應揭示該判解
    之字號或其內容。如以行政訴訟法第243條第2項所列各款情
    形為理由時，其上訴狀或理由書，應揭示合於該條項各款之
    事實。上訴狀或理由書如未依此項方法表明，或其所表明者
    與上開法條規定不合時，即難認為已對高等行政法院判決之
    違背法令有具體之指摘，其上訴自難認為合法。
二、本件被上訴人所屬中區業務組於民國94年1月間辦理保險對
    象輔導加保查核作業時，發現上訴人自89年11月16日因喪失
    會員資格由臺中縣潭子鄉農會申報轉出後，未再銜接加保，
    乃於94年1月24日以健保中承三字第0940052533號函通知上
    訴人追溯其自89年11月17日以第6類被保險人身分於臺中縣
    潭子鄉公所加保，保險費於93年12月計收。上訴人於94年1
    月31日向該業務組申復改以第3類被保險人身分加保，經該
    業務組以94年2月17日健保中承二字第0940056014號函復略
    以：上訴人已不具農會會員資格，臺中縣潭子鄉農會自89年
    11月16日辦理轉出後迄未加保，該業務組逕以第6類身分辦
    理加保，於法有據，上訴人如仍具實際從事農業工作者身分
    ，請向農會辦理資格認定。嗣上訴人對於投保身分一再異議
    且拒不繳費，被上訴人所屬中區業務組考量上訴人或有其他
    適法身分（如眷屬）可供選擇辦理加保，而於94年12月29日
    予以註銷前述逕予辦理之加保資料，輔導其依規定加保。嗣
    上訴人於95年3月22日重新以潭子鄉農會會員資格恢復健保
    ，因期間上訴人遲未辦理加保，被上訴人所屬中區業務組嗣
    於95年5月執行保險對象中斷投保查核作業將上訴人暫以第6
    類第2目被保險人身分補辦加保，於95年5月開計保費時核定
    其中斷投保期間應繳納保險費34,428元（未含滯納金5,164
    元）；同時通知上訴人，如上開補中斷投保紀錄與實際身分
    有不符，請檢具相關證明文件連同申復表寄送被上訴人所屬
    中區業務組憑辦，惟未獲回應。案經被上訴人所屬中區業務
    組於95年11月9日以雙掛號進行催繳，並由其鄰居林隆源簽
    收送達證書，嗣於96年6月移送法務部行政執行署臺中行政
    執行處執行。並於98年2月11日由法務部行政執行署臺中行
    政執行處，以中執丁096年健執00000000字第0980000510號
    函發給債權憑證在案。上訴人對其投保身分有所質疑亦未繳
    費，並多次提出申訴，復就其欠費控卡等情，致函被上訴人
    總經理、行政院衛生署署長、行政院長等，陳訴其無力繳納
    健保費，要求恢復健保醫療給付，經被上訴人所屬中區業務
    組多次回復略以，上訴人如有短期經濟困難，被上訴人提供
    分期攤繳、紓困基金貸款、門診急診及住院醫療保障或轉介
    公益團體補助健保費等相關措施在案。上訴人於98年2月8日
    再次向被上訴人陳情，因不服被上訴人經過2個月尚未函復
    ，於98年4月15日向行政院衛生署提起第一次訴願，經行政
    院衛生署以98年4月17日衛署訴字第0980011163號函移送全
    民健康保險爭議審議委員會（以下簡稱爭審會）審議，經爭
    審會認為係屬陳情案件，以98年6月19日健爭審字第0980001
    671號函請被上訴人處理。被上訴人所屬中區業務組遂於98
    年6月29日以健保中承二字第0984059874號函復上訴人，略
    以請上訴人依被上訴人97年8月13日健保中承二字第0970047
    690號函辦理，並敘明依行政院暨所屬各機關處理人民陳情
    案件要點第14點第1項第2款規定，同一陳情案件將不再函復
    等語。上訴人不服，於98年7月14日提起第二次訴願，經行
    政院衛生署以98年7月6日衛署訴字第0980020459號函再次移
    送爭審會審議，案經爭審會以98年10月26日健爭審字第0980
    016339號審定書審定「一、關於98年6月29日健保中承二字
    第0984059874號函部分申請審議不受理。二、其餘申請審議
    駁回。」上訴人仍表不服，第三次提起訴願，經行政院衛生
    署決定訴願駁回，向臺中高等行政法院提起本件行政訴訟，
    求為判決：命被上訴人作成「將上訴人自95年3月繼續參加
    健保迄今確實每期都有按時繳交健保費之事實與上訴人先前
    中斷加保期間舊欠之健保費39,602元予以分割處理，比照處
    理社會福利機構院童之方式，立即先把上訴人之健保卡予以
    解鎖，俾使上訴人能夠持用健保卡就醫」之特定行政處分，
    經該院以99年度訴字第139號判決(下稱原審判決)駁回其訴
    ，遂提起本件上訴，主張：被上訴人明知上訴人是全戶只有
    自己一人之獨立生活戶，且明知全民健保之保費徵收與國民
    年金之保費徵收不同，健保費由被保險人個人自行負擔，並
    未規定配偶間互負連帶繳納之義務，亦未規定成年子女須與
    父母互負連帶繳納之義務，被上訴人要求檢附配偶及子女所
    得證明及財產證明，用以核算全戶總收入，顯係故意刁難上
    訴人，而上訴人確無資力繳納多年前被迫中斷加保期間舊欠
    之39,206元保費，被上訴人應予適當之救助，或與目前上訴
    人每期有按時繳交保費之事實分割處理，而不能對上訴人逕
    予鎖卡，方符合司法院釋字第472號解釋意旨及憲法第7條、
    行政程序法第6條所揭示之平等原則。原判決對於上訴人之
    主張卻視而不見，未予審酌、論斷，有判決理由不備之違背
    法令等語，雖以該判決違背法令為由，惟核其上訴理由，無
    非就其在原審之主張經原審所摒棄而不採者，重執前詞再為
    爭執，並就原審已論斷者，泛言未論斷，而非具體表明合於
    不適用法規、適用法規不當、或行政訴訟法第243條第2項所
    列各款之情形，難認對該判決之如何違背法令已有具體之指
    摘。依首開規定及說明，應認其上訴為不合法。
三、據上論結，本件上訴為不合法。依行政訴訟法第249條第1項
    前段、第104條、民事訴訟法第95條、第78條，裁定如主文
    。
中    華    民    國    99    年    11    月    25    日
                    最高行政法院第五庭
                        審判長法官  黃  璽  君
                              法官  楊  惠  欽
                              法官  鄭  忠  仁
                              法官  吳  東  都
                              法官  陳  金  圍

以  上  正  本  證  明  與  原  本  無  異
中    華    民    國    99    年    11    月    25    日
                              書記官  王  福  瀛

司法院資訊處製作；財團法人民間司法改革基金會備份。
